臺灣臺北地方法院刑事判決　　　　　　　　　　　　　九十二年度訴字第一七二號
　　公　訴　人　臺灣臺北地方法院檢察署檢察官
　　被　　　告　甲○○
　　指定辯護人　本院公設辯護人乙○○
右列被告因偽造有價證券案件，經檢察官提起公訴（九十年度偵字第一六一三六號）
，本院判決如左：
    主  文
甲○○行使偽造之有價證券，累犯，處有期徒刑壹年陸月。如附表所示之偽造本票均
沒收。
    事  實
一、甲○○前於民國八十四年間曾因偽造文書罪，經台灣高等法院以八十五年度上訴
    字第二四八九號判處有期徒刑一年二月，甲○○不服提起上訴，再經最高法院以
    八十六年度台上字第六七九七號駁回上訴確定，八十七年十一月十九日縮短刑期
    執行完畢，猶不知悔改，因欲與辛○○二人共同向丙○○代表之金主融資新臺幣
    （下同）二千五百萬元，惟辛○○拒絕將所簽發之本票交付丙○○以為擔保，甲○○為恐融資不成，且預計事後還款時必能取回擔保品，明知其手中持有、如附
    表所示之三張本票均係他人冒用辛○○名義簽發之偽造本票，仍於九十年四月下
    旬某日下午三時許，在臺北市○○○路附近咖啡館內，將如附表所示之三張本票
    交付丙○○（已經臺灣臺北地方法院檢察署檢察官另為不起訴處分），然丙○○
    取得本票後，隨即藉口離去，不知行蹤。嗣九十年四月二十日下午經他人持票照
    會辛○○，始知上情。
二、案經被害人辛○○訴請臺灣臺北地方法院檢察署檢察官偵查起訴。
    理  由
一、訊據被告甲○○就前開事實均矢口否認，並辯稱：附表所示之本票係證人丙○○
    由卷宗中取出，轉交予伊背書後，即為證人丙○○取走，實不知其來源，並非伊
    提出交付云云。經查：
  (一)附表所示之本票均非告訴人辛○○簽發乙節，已經告訴人指訴明確，並經被告自
    承：知悉告訴人已另行簽發本票交由律師保管等語明確，並有告訴人所簽發用以
    擔保本件借款之支票影本（票號0000000、0000000、00000
    00號）、丁○○律師九十年三月二十二日保管條（見他字卷第十一、十二頁）
    附卷可參。再肉眼比對前開告訴人自承親自簽發之本票、與附表所示之本票，不
    僅票據號碼不同，且發票人「辛○○」之印文文體、大小迥異。是附表所示之本
    票均非告訴人簽發、屬偽造之有價證券等情堪以認定。
  (二)又附表所示之本票，係被告於前開時地提出交付證人丙○○，再由證人丙○○轉
    交他人向告訴人催討之事實，除據被告於偵查中自承：編號一之本票係伊交付證
    人丙○○，而證人丙○○拿了就跑等語（見偵查卷第四六頁）；核與證人丙○○
    、己○○於本院交互詰問歷次之證述相合（見本院九十二年七月二十八日筆錄）
    ；另有被告於自由意識下、親自簽具載明：「為探知陳鶴城（應係戊○○之誤）
    放款之誠意故未知會辛○○先生，即逕持非真實之辛○○（加註）之本票三張（
    面額壹仟萬二張、伍佰萬一張）‧‧‧‧‧等交給曹揚喧（應係「丙○○」之誤
    ，下同）先生。其中盧先生的本票及‧‧‧應該要退還的，但曹揚喧卻藉故影印
    之用取走之後，便一去不回‧‧‧‧」等情之九十年四月二十六日承諾書在卷可
    佐（見他字卷第六頁），附表所示之本票為被告提出之事實，已臻明確。
  (三)雖被告辯稱不知偽造云云。惟：
    (1)就本件票據之真正、提出情形，被告初辯稱：附表之本票為真正，為告訴人當
      場寫好要求伊背書，告訴人直接交付，由伊交付丙○○云云（見偵查卷第四六
      頁）；惟因票據係屬偽造乙節明確後，於本院審理時則改辯稱：票據係證人丙○○由卷宗中取出，轉交予伊背書後，即為證人丙○○取走，實不知其來源，
      並非伊提出交付云云，則被告前後矛盾之語，啟人疑竇。
    (2)另被告於本院亦自承：伊知悉告訴人已經另行簽發三張本票、並由伊背書後方
      交律師保管，而附表之票據係應證人丙○○要求，才當場又另行背書等語（見
      本院九十三年一月五日筆錄），是由被告第二次之背書行為，應可明確知悉第
      二次背書之票據與告訴人簽發、交律師保管之票據，係屬不同。而告訴人係不
      願事先交付票據予證人丙○○，方另行開立交於律師處保管等情，為被告所確
      知，豈會另行再簽發同額、同一目的票據？被告辯稱不知偽造云云，委無足採
      。
  (四)再犯罪事實應依證據認定之，無證據不得推定其犯罪事實，刑事訴訟法第一百五
    十四條第一項定有明文。而認定不利於被告之事實須依積極證據，茍積極證據不
    足為不利於被告事實之認定時，即應為有利於被告之認定，更不必有何有利之證
    據。而卷內僅存附表票據之影本，尚無從據以為筆跡、指紋等鑑定，且經本院命
    票據原持有人即證人丙○○提出，迄今無法提出，是本件尚無積極之證據可認如
    附表所示之票據係屬被告偽造，自難為不利於被告偽造票據之認定，僅得認定附
    表所示之本票係被告於持有中行使交付證人丙○○之事實，併此敘明。
二、核被告之行為係犯刑法第二百零一條第二項之行使偽造有價證券罪。又被告八十
    四年間曾因偽造文書罪，經台灣高等法院以八十五年度上訴字第二四八九號判處
    有期徒刑一年二月確定，再經最高法院以八十六年度台上字第六七九七號駁回上
    訴確定，八十七年十一月十九日縮短刑期執行完畢等情，有臺灣高等法院檢察署
    刑案紀錄簡覆表附卷可按，未滿五年，再犯本件有期徒刑以上之罪，為累犯，應
    依刑法第四十七條法加重其刑。爰審酌被告於本件辯論終結前，尚無悔意，惟其
    係為早日取得融資、並願提供土地以供抵押，於票據背面亦經被告親為背書承擔
    票據責任，一時情急方出此下策，而告訴人辛○○亦已當庭表示原諒被告之意（
    見本院卷一第一六五頁），並衡量被告其餘之犯罪之動機、目的、犯罪時所受之
    刺激、犯罪之手段、犯人之生活狀況、品行、智識程度、犯人與被害人平日之關
    係、犯罪所生之危險或損害、犯罪後之態度等一切情狀，判處如主文所示之刑。
    末查如附表所示之三張偽造本票，尚無證據顯示已經滅失，不問屬被告與否，均
    應依行法第二百零五條之規定沒收。
據上論斷，應依刑事訴訟法第二百九十九條第一項前段，刑法第二百零一條第二項、
第四十七條、第二百零五條，罰金罰鍰提高標準條例第一條前段，判決如主文。
本案經檢察官庚○○到庭執行職務
中　　　華　　　民　　　國　　九十三　　年　　　四　　　月　　二十八　　日
                                臺灣臺北地方法院刑事第六庭
                                    審判長法　官  李英勇
                                          法　官  曾正龍
                                          法　官  郭惠玲
如不服本判決，應於判決送達後十日內，向本院提出上訴狀。
右正本證明與原本無異。
                                          書記官  鄭雅文
中　　　華　　　民　　　國　　九十三　　年　　　四　　　月　　二十九　　日
附錄本案論罪科刑法條全文：
刑法第二百零一條
意圖供行使之用，而偽造、變造公債票、公司股票或其他有價證券者，處三年以上十
年以下有期徒刑，得併科三千元以下罰金。
行使偽造、變造之公債票、公司股票或其他有價證券，或意圖供行使之用，而收集或
交付於人者，處一年以上七年以下有期徒刑，得併科三千元以下罰金。
附表：發票日：均為九十年四月十六日、到期日：均為九十年四月二十日
┌──┬───┬───┬─────────┬────┬────────┐
│編號│發票人│背書人│票號              │金額　　│備註（影本存處）│
├──┼───┼───┼─────────┼────┼────────┤
│一  │辛○○│甲○○│ＴＨ0000000│一千萬元│見偵查卷第四二頁│
├──┼───┼───┼─────────┼────┼────────┤
│二  │辛○○│甲○○│ＴＨ0000000│五百萬元│見偵查卷第四七頁│
├──┼───┼───┼─────────┼────┼────────┤
│三  │辛○○│甲○○│ＴＨ0000000│一千萬元│見偵查卷第四八頁│
└──┴───┴───┴─────────┴────┴────────┘
